臺灣桃園地方法院民事簡易判決
110年度桃簡字第1735號
原      告  葉杏昭  
訴訟代理人  周寶生  
被      告  陳聖傑  


上列當事人間請求損害賠償事件，原告提起刑事附帶民事訴訟，
經本院刑事庭以110年度桃原交簡附民字第10號裁定移送前來，
本院於民國111年3月24日言詞辯論終結，判決如下：
    主      文
被告應給付原告新臺幣117,926元，及自民國110年11月12日起至
清償日止，按年息5％計算之利息。
原告其餘之訴駁回。
訴訟費用由被告負擔5分之3，餘由原告負擔。
本判決第一項得假執行。
原告其餘假執行之聲請駁回。
    事實及理由
壹、程序方面
一、按簡易訴訟之訴狀送達後，原告不得將原訴變更或追加他訴
    ，但擴張或減縮應受判決事項之聲明者，不在此限，民事訴
    訟法第436條第2項、第255條第1項第3款定有明文。原告原
    起訴係聲明：被告應給付原告新臺幣（下同）109,924元及
    自刑事附帶民事起訴狀繕本送達翌日起至清償日止，按年息
    5％計算之利息；嗣於本院審理中變更聲明為如下聲明所示，
    核屬擴張應受判決事項之聲明，合於上開規定，應予准許。
二、被告經合法通知，未於言詞辯論期日到場，核無民事訴訟法
    第386條各款所列情形，爰依原告之聲請，由其一造辯論而
    為判決。
貳、實體方面
一、原告主張：被告於民國109年6月21日下午2時39分許，酒後
    駕駛車牌號碼00-0000號自用小客車（下稱肇事車輛），自
    桃園市○○區○○街00號前小巷左轉駛入自強街時，本應注意轉
    彎車應讓直行車先行，而以當時情況，並無任何不能注意之
    情形，竟疏未注意及此而貿然左轉駛入自強街，適有原浩騎
    乘車牌號碼000-000號普通重型機車（下稱系爭機車），沿
    自強街往街底方向直行而來，兩車因而發生碰撞（下稱系爭
    事故），致原告人車倒地，並因此受有右鎖骨閉鎖性骨折、
    右膝及右胸擦挫傷等傷害（下稱系爭傷害），系爭機車亦因
    而受損，為此，爰依民法侵權行為之法律關係，請求被告賠
    償醫藥費1,674元、看護費72,000元、就醫交通費600元、復
    健費3,000元、系爭機車維修費9,650元、營養費3,000元、
    精神慰撫金100,000元，共計189,924元。並聲明：㈠被告應
    給付原告189,924元及自起訴狀繕本送達翌日起至清償日止
    ，按週年利率5 ％計算之利息。㈡願供擔保請准宣告假執行。
二、被告經合法通知，未於言詞辯論期日到場，亦未提出書狀為
    任何聲明或陳述。
三、得心證之理由：
　㈠原告主張之兩造於上開時地，發生系爭事故，至原告受有系
    爭傷害，系爭機車亦受損等情，業據其提出與其所述相符之
    診斷證明書在卷為憑（見臺灣桃園地方檢察署110年度偵字
    第5086號卷第39頁，本院卷第28頁），復經本院依職權調閱
    本院110年度桃原交簡字第325號刑事判決及卷宗核閱無誤，
    而被告已於相當時期受合法之通知，而於言詞辯論期日不到
    場，亦未提出書狀爭執者，依民事訴訟法第436條第2項、第
    280條第3項準用第1項之規定，視同自認，堪信原告之主張
    為真實。
  ㈡按汽車行駛至交岔路口，其行進、轉彎，應依下列規定：七
    、轉彎車應讓直行車先行，道路交通安全規則第102條第1項
    第7款定有明文。查被告行車本應注意遵守上開規定，且依
    當時狀況，並無不能注意之情形，竟疏未注意，貿然左轉，
    致與系爭機車發生碰撞，造成原告受傷及系爭機車受損，則
    被告就系爭事故之發生自具過失，且與原告所受傷害及系爭
    機車之損害具有相當因果關係，可堪認定。
　㈢因故意或過失，不法侵害他人之權利者，負損害賠償責任；
    不法侵害他人之身體或健康者，對於被害人因此喪失或減少
    勞動能力或增加生活上之需要時，應負損害賠償責任；不法
    侵害他人之身體、健康、名譽、自由、信用、隱私、貞操，
    或不法侵害其他人格法益而情節重大者，被害人雖非財產上
    之損害，亦得請求賠償相當之金額。民法第184條第1項前段
    、第193條第1項、第195條第1項前段分別定有明文。本件原
    告因被告之過失行為致受傷，系爭機車亦因而受損，已認定
    如前所述，則原告主張被告應負侵權行為之損害賠償責任，
    洵屬有據。茲就原告各項請求，分述如下：
　1.醫療費、復健費、營養費部份：
　　原告當庭捨棄此部份之請求（見本院卷第22頁反面至第23頁
    ）。
　2.交通費部份：
　　原告主張因系爭事故致原告於就醫看診時需搭乘計程車，因
    而支出計程車費用7,500元，並提出LINE TAXI估價單、診斷
    證明書、醫療收據在卷為證（見本院卷第25至36頁）。觀之
    診斷證明書上記載「骨折癒合需三個月，骨折使病人疼痛，
    影響呼吸及右肩上肢功能」等語（見本院卷第28頁），本院
    認原告於就醫時確有搭乘計程車之必要，是原告此部分請求
    ，應屬有據。
　3.看護費部份：
　　原告主張因系爭事故，有受看護照顧之必要，業據其提出診
    斷證明書及看護費收據為證（見附民卷第9頁，本院卷第28
    頁），本院審酌診斷證明書上記載「骨折使病人疼痛，影響
    呼吸及右肩上肢功能，需專人照顧壹個月」，認原告有受專
    人照顧1個月之必要，而原告主張以每日2,000元計算，本院
    認亦符合現今一般看護之費用行情，是原告請求看護費於60
    ,000元之範圍內，應屬有據。至超過30日之部份，原告已當
    庭捨棄（見本院卷第22頁反面）。
　4.系爭機車維修費部份：
　　按不法毀損他人之物者，被害人得請求賠償其物因毀損所減
    少之價額，民法第196條定有明文；又依上開規定請求賠償
    物被毀損所減少之價額，得以修復費用為估定之標準，但以
    必要者為限（例如：修理材料以新品換舊品，應予折舊），
    此有最高法院77年度第9次民事庭會議決議可資參照。經查
    ，原告主張系爭機車必要修繕費用為9,650元，且全部皆為
    零件費用等情，業據其提出估價單、行照、債權讓與證明書
    為證（見附民卷第11頁、本院卷第24頁）。依前揭說明，系
    爭機車之修復既以新零件更換被毀損之舊零件，自應將零件
    折舊部分予以扣除。又依行政院所頒固定資產耐用年數表及
    固定資產折舊率之規定，機車之耐用年數為3年，依定率遞
    減法每年折舊1000分之536，其最後1年之折舊額，加歷年折
    舊累計額，其總和不得超過該資產成本原額10分之9（即逾3
    年，僅得請求零件價額之10分之1）。而系爭機車乃於102年
    7月出廠，至系爭事故發生時即109年6月21日，已使用逾3年
    ，有系爭機車之行照在卷可參（見本院卷第24頁）。則系爭
    機車零件費用9,650元扣除折舊額後應為965元（計算式：9,
    650元×0.1＝965元），系爭機車並無烤漆、鈑金、工資等費
    用，故原告支出之必要修復費用應為965元。　　　
　5.精神慰撫金：
　　按不法侵害他人之人格權，被害人受有非財產上損害，請求
    加害人賠償相當金額之慰撫金時，法院對於慰撫金之量定，
    應斟酌實際加害情形、所造成之影響、被害人痛苦之程度、
    兩造之身份地位經濟情形及其他各種狀況，以核定相當之數
    額（最高法院47年台上字第1221號判例要旨及51年台上字第
    223 號判例要旨參照）。本院審酌原告自承為高職畢業之教
    育程度，系爭事故發生時已退休，已考上保母執照要擔任保
    母；被告為高職畢業之教育程度等情，並有兩造年稅務電子
    閘門資料查詢表、個人戶籍資料查詢結果表在卷可佐（見本
    院個資卷）；本院衡酌原告所受傷害、休養期間並參酌原告
    所受精神上痛苦之程度，認原告請求被告賠償之精神慰撫金
    以100,000元為適當。
　6.綜上，原告得向被告請求之金額為168,465元（計算式：7,5
    00元＋60,000元＋965元＋100,000元＝168,465元）。
　㈣按行車速度，依速限標誌或標線之規定，無速限標誌或標線
    者，應依下列規定：二、行經無號誌之交岔路口，應減速慢
    行，作隨時停車之準備，道路交通安全規則第93條第1項第2
    款定有明文。次按損害之發生或擴大，被害人與有過失者，
    法院得減輕賠償金額，或免除之，民法第217條第1項定有明
    文。另該項規定之目的，在謀求加害人與被害人間之公平，
    故在裁判上法院得以職權減輕或免除之（最高法院85年台上
    字第1756號判例意旨參照）。查被告於上開時、地駕駛肇事
    車輛，疏未注意轉彎車應讓直行車先行，即貿然左轉，而撞
    擊原告騎乘之系爭機車，致原告受有上開傷勢，亦使系爭機
    車受損，雖有過失，已如前述。惟原告騎乘系爭機車，亦未
    注意行經無號誌之交岔路口，應減速慢行，作隨時停車之準
    備，此有道路交通事故現場圖、道路交通事故調查報告表㈠
    、㈡、道路交通事故初步分析研判表、現場照片在卷可憑（
    見臺灣桃園地方檢察署110年度偵字第5086號卷第31至37頁
    、第86頁），原告就此亦不爭執（見本院卷第22頁反面），
    本院認原告此部分之過失，同為系爭事故之肇事原因，為與
    有過失。本院審酌雙方車輛肇事情節、過失程度，認為被告
    之過失應為肇事主因，系爭事故由原告、被告對本件事故各
    負30％、70％責任為公允，揆諸上開規定，則被告應賠償之金
    額為117,926元（計算式：168,465×70％＝117,926元，小數點
    以下四捨五入）。
四、末按給付無確定期限者，債務人於債權人得請求給付時，經
    其催告而未為給付，自受催告時起，負遲延責任。其經債權
    人起訴而送達訴狀，或依督促程序送達支付命令，或為其他
    相類之行為者，與催告有同一之效力。又遲延之債務，以支
    付金錢為標的者，債權人得請求依法定利率計算之遲延利息
    ；而應付利息之債務，其利率未經約定，亦無法律可據者，
    週年利率為5％，民法第229條第2項、第233條第1項前段、第
    203條亦分別定有明文。本件原告對被告之侵權行為債權，
    未定給付期限、以支付金錢為標的，又未約定利息，則被告
    自受催告時起，負遲延責任，是原告就上述得請求之金額，
    併請求自起訴狀繕本送達被告之翌日即110年11月12日起（
    於110年11月11日送達，附民卷第25頁）至清償日止，按年
    息5％計算之利息，亦屬有據。
五、綜上所述，原告依侵權行為之法律關係，請求被告給付117,
    926元，及自110年11月12日起至清償日止，按年息5%計算之
    利息，為有理由，應予准許，逾此範圍，為無理由，應予駁
    回。
六、本件原告勝訴部分係依簡易程序所為被告敗訴之判決，爰依
    同法第389條第1項第3款之規定，依職權宣告假執行。原告
    雖聲明願供擔保請准宣告假執行，僅係促使法院職權發動，
    無庸另為准駁之諭知。至原告敗訴之部分，其假執行之聲請
    即失所依據，應併予駁回。
七、本件事證已臻明確，原告其餘攻擊防禦方法及舉證，經本院
    斟酌後，核與判決結果無影響，爰不予一一論述，併此敘明
    。
八、本件係依民事訴訟法第427條第1項適用簡易程序所為原告敗
    訴之判決，原告原起訴所請求被告給付除系爭機車維修費部
    分，係刑事附帶民事訴訟，由刑事合議庭裁定移送本庭之事
    件，依刑事訴訟法第504條第2項之規定，該部分依法免納裁
    判費。惟其於訴訟進行中追加之慰撫金80,000元及依法應繳
    納裁判費之系爭機車維修費部分，既經本院部份駁回，爰依
    民事訴訟法第79條之規定，諭知訴訟費用如主文第3項所示
    。　
中　　華　　民　　國　　111 　年　　4 　　月　　15　　日
                  桃園簡易庭  法  官  曾耀緯
以上為正本係照原本作成。
如不服本判決，應於送達後20日內，向本院提出上訴狀並表明上
訴理由，如於本判決宣示後送達前提起上訴者，應於判決送達後
20日內補提上訴理由書（須附繕本）。
如委任律師提起上訴者，應一併繳納上訴審裁判費。
中　　華　　民　　國　　111 　年　　4 　　月　　15　　日
                              書記官  吳宏明